 ---
title: "Análisis de amenazas en las ANP que implementan I-Efectividad (Ciclo 2021)"
author: "DES: Subdirección de Monitoreo"
output: 
  html_document:
    df_print: paged
knitr:
  opts_chunk:
    echo: false
    warning: false
---

<link href="/source/styles.css" rel="stylesheet">
<link href='https://fonts.googleapis.com/css?family=Montserrat' rel='stylesheet'>


<a href="views/tables.html" class="button" target="_blank">Datos (Ciclo 2021)</a> 




<style>
body {
  font-family: Arial, sans-serif;
  margin: 14px;
  background-color: #f9f9f9;
  color: #333;
}
.container {
  max-width: 800px;
  margin: 0 auto;
  padding: 20px;
  background-color: #fff;
  border-radius: 8px;
  box-shadow: 0 2px 10px rgba(0, 0, 0, 0.1);
}
h3 {
  color: #2c3e50;
  text-align: center;
}
.interpretacion {
  font-size: 1.1em;
  line-height: 1.6;
  margin-top: 20px;
}
.highlight {
  font-weight: bold;
  color: #e74c3c;
}
</style>

```{r include=FALSE}
knitr::opts_chunk$set(echo = TRUE)
source("libs.r")
```


```{r include=FALSE}
#db anp in localhost
library(RMySQL)  # O RMariaDB

con <- dbConnect(
  RMySQL::MySQL(),
  dbname = "monitoreo",
  host = "localhost",  
  username = "root",
  password = ""
)

df_anp <- dbGetQuery(con, "SELECT * FROM anp")

```


## Amenazas por Dirección Regional

```{r echo=FALSE}
df_amenazas <- read.csv("data/anp_threats_ief.csv")
```



```{r echo=FALSE}
catmanejo_summ <- df_amenazas %>%
  group_by(cat_manejo) %>%
  summarise(mean_amenazas = round(mean(num_amenazas)),
            sd_amenazas = round(sd(num_amenazas),3),
            count = n())

region_summ<- df_amenazas %>%
  group_by(region) %>%
  summarise(mean_amenazas = round(mean(num_amenazas)),
            sd_amenazas = round(sd(num_amenazas),3),
            count = n())
 
```


```{r echo=FALSE}
region_summ <- df_amenazas %>%
  group_by(region) %>%
  summarise(count = n())

 region_summ <- region_summ %>%
  arrange(count)
 region_summ$perc <- c(54.5,53.8,26.5, 45,73.7,63.6, 40.5, 43.6,51.4)

hchart(region_summ, "column", hcaes(x = reorder(region, count), y = count)) %>%
  hc_title(text = "Número ANP con Amenazas por Región") %>%
  hc_xAxis(title = list(text = " ")) %>%
  hc_yAxis(title = list(text = "Número de Áreas Naturales Protegidas")) %>%
  hc_tooltip(pointFormat = "<b>Num. de ANP con de Amenaza:</b> {point.y}
                            <br><b>Porcentaje de la regional con ANP amenazadas: </b>  {point.perc} %
             ", 
             shared = TRUE)%>%
  hc_exporting(enabled=TRUE)
```


<div class="container">
<h3>Interpretación</h3>
<div class="interpretacion">
La gráfica presenta un primer resumen general de las <span class="highlight">115 ANP</span> que implementaron I-Efectividad en el ciclo 2021, en el cual se presenta el número de ANP que reportaron al menos un tipo de amenaza en el componente de manejo dentro del sistema. De ellas, la <span class="highlight">DR Frontera Sur, Istmo y Pacífico Sur</span> de sus 37 ANP, <span class="highlight">19 de ellas</span> presentan al menos alguna amenaza, es decir, el <span class="highlight">51.4%</span> de las ANP en la regional presentan algún tipo de amenaza.
</div>
</div>




# Análisis exploratorio de las amenazas  en las ANP

```{r echo=FALSE}


df_amenazas_naturales <- read_excel("data/amenazas_naturales.xlsx")
df_amenazas_inducidas <- read_excel("data/amenazas_inducidas.xlsx")
 

```


```{r echo=FALSE} 
df_amenazas_naturales[is.na(df_amenazas_naturales)] <- 0

 
amenazas_cols <- 8:ncol(df_amenazas_naturales)  
df_amenazas_naturales[amenazas_cols] <- lapply(df_amenazas_naturales[amenazas_cols], as.numeric)
```


```{r echo=FALSE}

frecuencia_amenazas <- colSums(df_amenazas_naturales[amenazas_cols])
frecuencia_amenazas <- sort(frecuencia_amenazas, decreasing = TRUE)

df_frecuencia_amenazas <- data.frame(
  amenaza = names(frecuencia_amenazas),
  frecuencia = frecuencia_amenazas
)

hchart(df_frecuencia_amenazas, "column", hcaes(x = amenaza, y = frecuencia)) %>%
  hc_title(text = "Frecuencia de Amenazas (parte 1) en ANP") %>%
  hc_xAxis(title = list(text = ""), labels = list(rotation = 45)) %>%
  hc_yAxis(title = list(text = "Número de ANP con la amenaza")) %>%
  hc_colors("lightblue")%>%
  hc_tooltip(pointFormat = "<b>Num. de ANP con esta Amenaza:</b> {point.y}", 
             shared = TRUE)%>%
  hc_exporting(enabled = TRUE)
```






```{r echo=FALSE} 
df_amenazas_inducidas[is.na(df_amenazas_inducidas)] <- 0

 
amenazas_cols <- 8:ncol(df_amenazas_inducidas)  
df_amenazas_inducidas[amenazas_cols] <- lapply(df_amenazas_inducidas[amenazas_cols], as.numeric)
 
# Frecuencia de cada amenaza
frecuencia_amenazas <- colSums(df_amenazas_inducidas[amenazas_cols])
frecuencia_amenazas <- sort(frecuencia_amenazas, decreasing = TRUE)

df_frecuencia_amenazas <- data.frame(
  amenaza = names(frecuencia_amenazas),
  frecuencia = frecuencia_amenazas
)

# Graficar con highcharter
hchart(df_frecuencia_amenazas, "column", hcaes(x = amenaza, y = frecuencia)) %>%
  hc_title(text = "Frecuencia de Amenazas (parte 2) en ANP") %>%
  hc_xAxis(title = list(text = "Amenaza"), labels = list(rotation = 45)) %>%
  hc_yAxis(title = list(text = "Frecuencia")) %>%
  hc_colors("lightgreen")%>%
  hc_tooltip(pointFormat = "<b>Num. de ANP con esta Amenaza:</b> {point.y}", 
             shared = TRUE)%>%
  hc_exporting(enabled = TRUE)
  
```


# Número de amenazas por Dirección Regional y por categoría de manejo
 

```{r echo=FALSE, message=FALSE, warning=FALSE}

heatmap_data <- df_amenazas %>%
  group_by(abr_region, cat_manejo) %>%
  summarise(num_amenazas = n(), .groups = "drop")

hchart(heatmap_data, type = "heatmap", 
       hcaes(x = abr_region, y = cat_manejo, value = num_amenazas)) %>%
  hc_title(text = "Cuadro de Calor del número Amenazas por Región y Categoría de Manejo") %>%
  hc_xAxis(title = list(text = "Región"), labels = list(rotation = -45)) %>%
  hc_yAxis(title = list(text = "Categoría de Manejo")) %>%
  hc_colorAxis(minColor = "#FFFFFF", maxColor = "#FF0000") %>%
  hc_legend(enabled = TRUE) %>%
  hc_tooltip(pointFormat = "<b>Región:</b> {point.abr_region}
                            <br><b>Categoría de Manejo:</b> {point.cat_manejo}
                            <br><b>Número de Amenazas:</b> {point.value}")


```



<div class="container">
<h3>Interpretación</h3>
<div class="interpretacion">

En el gráfico anterior se representa la frecuencia con que una categoría de manejo presenta factores de presión o amenazas en cada una de las direcciones regionales <span class="highlight">el color rojo más intenso implica un mayor número de amenazas en la categoría de manejo</span> y viceversa. 

</div>
</div> 
 



# Clustering entre las categorías de manejo y las regionales de las ANP
 


```{r echo=FALSE}
df_amenazas_scaled <- df_amenazas %>%
  select(num_amenazas) %>%
  scale()


set.seed(123)
kmeans_result <- kmeans(df_amenazas_scaled,
                        centers = 3)
df_amenazas$cluster <- kmeans_result$cluster

 
cluster_summary <- df_amenazas %>%
  group_by(cluster) %>%
  summarise(promedio_amenazas = mean(num_amenazas)) %>%
  arrange(promedio_amenazas)


cluster_summary$label <- c("Baja", "Media", "Alta")


df_amenazas <- df_amenazas %>%
  left_join(cluster_summary, by = "cluster") %>%
  mutate(cluster_label = factor(label, levels = c("Baja", "Media", "Alta")))


hchart(df_amenazas, "scatter", hcaes(x = abr_region, y = num_amenazas, group = cluster_label)) %>%
  hc_title(text = "Agrupamiento de ANP según número de amenazas") %>%
  hc_xAxis(title = list(text = "Región"), labels = list(rotation = 45)) %>%
  hc_yAxis(title = list(text = "Número de Amenazas")) %>%
  hc_tooltip(pointFormat = "ANP: {point.nombre_anp}
                            <br>Presión: <b>{point.cluster_label}</b>
                            <br>Amenazas: {point.num_amenazas}") %>%
  hc_colors(c("#1f77b4", "#ff7f0e", "#2ca02c"))
 
 
```



<div class="container">
<h3>Interpretación</h3>
<div class="interpretacion">
En la gráfica se agrupan como propuesta de clasificación a las ANP por su número de amenazas reportadas, a su vez las ANP están registradas en sus direcciones regionales, se pueden usar diferentes números de clasificación, la propuesta consiste en <span class="highlight">3 grupos</span> los cuales están constituidos de la forma:
<ul>
  <li><strong>Baja:</strong> 0 a 4 amenazas reportadas (Color azul)</li>
  <li><strong>Media:</strong> 5 a 6 amenazas reportadas (Color anaranjado)</li>
  <li><strong>Alta:</strong> 7 a 10 amenazas reportadas (Color verde)  </li>
</ul>
 

</div>
</div> 
 
 
 
  
