 ---
title: "Análisis de amenazas en las ANP que implementan I-Efectividad (Ciclo 2021)"
author: "DES: Subdirección de Monitoreo"
output: 
  html_document:
    df_print: paged
knitr:
  opts_chunk:
    echo: false
    warning: false
---

<link href="styles.css" rel="stylesheet">
<link href='https://fonts.googleapis.com/css?family=Montserrat' rel='stylesheet'>


<a href="views/tables.html" class="button" target="_blank">Datos (Ciclo 2021)</a> 




<style>
body {
  font-family: Arial, sans-serif;
  margin: 14px;
  background-color: #f9f9f9;
  color: #333;
}
.container {
  max-width: 800px;
  margin: 0 auto;
  padding: 20px;
  background-color: #fff;
  border-radius: 8px;
  box-shadow: 0 2px 10px rgba(0, 0, 0, 0.1);
}
h3 {
  color: #2c3e50;
  text-align: center;
}
.interpretacion {
  font-size: 1.1em;
  line-height: 1.6;
  margin-top: 20px;
}
.highlight {
  font-weight: bold;
  color: #e74c3c;
}
</style>

```{r include=FALSE}
knitr::opts_chunk$set(echo = TRUE)
source("libs.r")
```


```{r include=FALSE}
#db anp in localhost
library(RMySQL)  # O RMariaDB

con <- dbConnect(
  RMySQL::MySQL(),
  dbname = "monitoreo",
  host = "localhost",  
  username = "root",
  password = ""
)

df_anp <- dbGetQuery(con, "SELECT * FROM anp")

```


## Amenazas por Dirección Regional

```{r echo=FALSE}
df_amenazas <- read.csv("data/anp_threats_ief.csv")
```



```{r echo=FALSE}
catmanejo_summ <- df_amenazas %>%
  group_by(cat_manejo) %>%
  summarise(mean_amenazas = round(mean(num_amenazas)),
            sd_amenazas = round(sd(num_amenazas),3),
            count = n())

region_summ<- df_amenazas %>%
  group_by(region) %>%
  summarise(mean_amenazas = round(mean(num_amenazas)),
            sd_amenazas = round(sd(num_amenazas),3),
            count = n())
 
```


```{r echo=FALSE}
region_summ <- df_amenazas %>%
  group_by(region) %>%
  summarise(count = n())

 region_summ <- region_summ %>%
  arrange(count)
 region_summ$perc <- c(54.5,53.8,26.5, 45,73.7,63.6, 40.5, 43.6,51.4)

hchart(region_summ, "column", hcaes(x = reorder(region, count), y = count)) %>%
  hc_title(text = "Número ANP con Amenazas por Región") %>%
  hc_xAxis(title = list(text = "Región")) %>%
  hc_yAxis(title = list(text = " ")) %>%
  hc_tooltip(pointFormat = "<b>Num. de ANP con de Amenaza:</b> {point.y}
                            <br><b>Porcentaje de la regional con ANP amenazadas: </b>  {point.perc} %
             ", 
             shared = TRUE)%>%
  hc_exporting(enabled=TRUE)
```




<div class="container">
<h3>Interpretación</h3>
<div class="interpretacion">
La gráfica presenta un primer resumen general de las <span class="highlight">115 ANP</span> que implementaron I-Efectividad en el ciclo 2021, en el cual se presenta el número de ANP que reportaron al menos un tipo de amenaza en el componente de manejo dentro del sistema. De ellas, la <span class="highlight">DR Frontera Sur, Istmo y Pacífico Sur</span> de sus 37 ANP, <span class="highlight">19 de ellas</span> presentan al menos alguna amenaza, es decir, el <span class="highlight">51.4%</span> de las ANP en la regional presentan algún tipo de amenaza.
</div>
</div>




# Clustering (agrupaciones o conglomerados) entre las categorías de manejo y las regionales de las ANP
 
 
- Baja: 0 a 4 amenazas reportadas
- Media: 5 a 6 amenazas reportadas
- Alta: 7 a 10 amenazas reportadas
 


```{r echo=FALSE}
df_amenazas_scaled <- df_amenazas %>%
  select(num_amenazas) %>%
  scale()


set.seed(123)
kmeans_result <- kmeans(df_amenazas_scaled,
                        centers = 3)
df_amenazas$cluster <- kmeans_result$cluster

 

```
 
 
 
```{r echo=FALSE}

cluster_summary <- df_amenazas %>%
  group_by(cluster) %>%
  summarise(promedio_amenazas = mean(num_amenazas)) %>%
  arrange(promedio_amenazas)


cluster_summary$label <- c("Baja", "Media", "Alta")


df_amenazas <- df_amenazas %>%
  left_join(cluster_summary, by = "cluster") %>%
  mutate(cluster_label = factor(label, levels = c("Baja", "Media", "Alta")))


hchart(df_amenazas, "scatter", hcaes(x = abr_region, y = num_amenazas, group = cluster_label)) %>%
  hc_title(text = "Agrupamiento de ANP según número de amenazas") %>%
  hc_xAxis(title = list(text = "Región"), labels = list(rotation = 45)) %>%
  hc_yAxis(title = list(text = "Número de Amenazas")) %>%
  hc_tooltip(pointFormat = "ANP: {point.nombre_anp}
                            <br>Presión: <b>{point.cluster_label}</b>
                            <br>Amenazas: {point.num_amenazas}") %>%
  hc_colors(c("#1f77b4", "#ff7f0e", "#2ca02c"))

```


# HeatMap: Número de amenazas por Dirección Regional
 

```{r echo=FALSE, message=FALSE, warning=FALSE}

library(highcharter)

heatmap_data <- df_amenazas %>%
  group_by(abr_region, cat_manejo) %>%
  summarise(num_amenazas = n(), .groups = "drop")

hchart(heatmap_data, type = "heatmap", 
       hcaes(x = abr_region, y = cat_manejo, value = num_amenazas)) %>%
  hc_title(text = "Cuadro de Calor del número Amenazas por Región y Categoría de Manejo") %>%
  hc_xAxis(title = list(text = "Región"), labels = list(rotation = -45)) %>%
  hc_yAxis(title = list(text = "Categoría de Manejo")) %>%
  hc_colorAxis(minColor = "#FFFFFF", maxColor = "#FF0000") %>%
  hc_legend(enabled = TRUE) %>%
  hc_tooltip(pointFormat = "<b>Región:</b> {point.abr_region}
                            <br><b>Categoría de Manejo:</b> {point.cat_manejo}
                            <br><b>Número de Amenazas:</b> {point.value}")


```
#Anális estadístico de las amenazas Naturales en las ANP

```{r echo=FALSE}


df_amenazas_naturales <- read_excel("data/amenazas_naturales.xlsx")
df_amenazas_inducidas <- read_excel("data/amenazas_inducidas.xlsx")
 

```


```{r echo=FALSE} 
df_amenazas_naturales[is.na(df_amenazas_naturales)] <- 0

 
amenazas_cols <- 8:ncol(df_amenazas_naturales)  
df_amenazas_naturales[amenazas_cols] <- lapply(df_amenazas_naturales[amenazas_cols], as.numeric)
```


```{r echo=FALSE}
# Frecuencia de cada amenaza
frecuencia_amenazas <- colSums(df_amenazas_naturales[amenazas_cols])
frecuencia_amenazas <- sort(frecuencia_amenazas, decreasing = TRUE)

df_frecuencia_amenazas <- data.frame(
  amenaza = names(frecuencia_amenazas),
  frecuencia = frecuencia_amenazas
)

# Graficar con highcharter
hchart(df_frecuencia_amenazas, "column", hcaes(x = amenaza, y = frecuencia)) %>%
  hc_title(text = "Frecuencia de Amenazas de origen Natural en ANP") %>%
  hc_xAxis(title = list(text = "Amenaza"), labels = list(rotation = 45)) %>%
  hc_yAxis(title = list(text = "Frecuencia")) %>%
  hc_colors("lightblue")
```






```{r echo=FALSE} 
df_amenazas_inducidas[is.na(df_amenazas_inducidas)] <- 0

 
amenazas_cols <- 8:ncol(df_amenazas_inducidas)  
df_amenazas_inducidas[amenazas_cols] <- lapply(df_amenazas_inducidas[amenazas_cols], as.numeric)
```


```{r echo=FALSE}
# Frecuencia de cada amenaza
frecuencia_amenazas <- colSums(df_amenazas_inducidas[amenazas_cols])
frecuencia_amenazas <- sort(frecuencia_amenazas, decreasing = TRUE)

df_frecuencia_amenazas <- data.frame(
  amenaza = names(frecuencia_amenazas),
  frecuencia = frecuencia_amenazas
)

# Graficar con highcharter
hchart(df_frecuencia_amenazas, "column", hcaes(x = amenaza, y = frecuencia)) %>%
  hc_title(text = "Frecuencia de Amenazas inducidas en ANP") %>%
  hc_xAxis(title = list(text = "Amenaza"), labels = list(rotation = 45)) %>%
  hc_yAxis(title = list(text = "Frecuencia")) %>%
  hc_colors("lightgreen")
  
```



















 Este análisis permite observar qué amenazas tienden a ocurrir juntas en las ANP.

```{r eval=FALSE, include=FALSE}
cor_matrix <- cor(df_amenazas_naturales[amenazas_cols])

# Convertir la matriz de correlación en un formato largo para usar en highchart
cor_data <- as.data.frame(as.table(cor_matrix))


hchart(cor_data, "heatmap", hcaes(x = Var1, y = Var2, value = Freq)) %>%
  hc_title(text = "Matriz de Correlación entre Amenazas Naturales en ANP") %>%
  hc_xAxis(title = list(text = "Amenazas Naturales"), labels = list(rotation = 45)) %>%
  hc_yAxis(title = list(text = "Amenazas Naturales")) %>%
  hc_colorAxis(stops = color_stops(colors = c("#d73027", "#ffffbf", "#1a9850"))) %>%
  hc_tooltip(pointFormat = "Correlación: {point.value:.2f}") %>%
  hc_legend(align = "right", layout = "vertical", title = list(text = "Correlación")) %>%
  hc_add_theme(hc_theme_flat())

```
 
 
  
